【裁判字號】    96,交聲,1028
【裁判日期】    970229
【裁判案由】    聲明異議
【裁判全文】
臺灣臺南地方法院交通事件裁定        96年度交聲字第1028號
原處分機關  交通部公路總局嘉義區監理所麻豆監理站
異議人即受
處分人      甲○○
上列受處分人因違反道路交通管理處罰條例案件，對於交通部公
路總局嘉義區監理所麻豆監理站，民國96年11月7日所為之裁決
處分（處分案號：麻監裁罰字第裁75-S00000000號），聲明異議
，本院裁定如下：
    主  文
原處分有關罰鍰新台幣貳萬元部分撤銷。
甲○○汽車駕駛人，駕駛汽車有行車速度，超過規定之最高時速
陸拾公里以上情形，處罰鍰新臺幣捌仟元。
    理  由
一、原處分意旨略以：異議人即受處分人甲○○（下稱異議人）
    所有之牌照號碼9189-GK號自小客車，於民國96年3月7日晚
    間22時15分許，經人駕駛行經最高限速為每小時70公里之台
    南市○○路台17線南下170.9公里處時，以時速每小時138公
    里，超速68公里行駛，遭設於該處附近之科學儀器拍照，經
    台南市警察局交通隊 (以下稱舉發機關)依據照片，製單逕
    行舉發，嗣原處分機關即交通部公路總局嘉義區監理所麻豆
    監理站，以異議人違規事實明確，乃依道路交通管理處罰條
    例（下稱處罰條例）第43條第1項第2款、第43條第4項前段(
    裁決書漏引「前段」等語)、第5項前段 (裁決書漏引此條文
    )之規定，裁處異議人罰鍰新臺幣（下同）20000元，吊扣駕
    駛執照3個月並施以道安講習等語。
二、本件異議意旨略以：異議人對於超速行駛部分並不爭執，但
    主張未接獲罰單，不應處罰最高額，為此就原處分有關罰鍰
    金額部分聲明異議，請求撤銷原處分等語。
三、按汽車駕駛人，駕駛汽車有行車速度，超過規定之最高時速
    60公里以上情形者，處新臺幣6000元以上24000以下罰鍰，
    並當場禁止其駕駛，且吊扣該汽車牌照3個月及應接受道路
    交通安全講習，處罰條例第43條第1項第2款、第4項前段、
    第5項前段，分別定有明文。
四、本院審酌：
  (一)異議人所有上揭自小客車，於上揭時地超速68公里行駛，經
    舉發機關依據照片舉發，再經原處分機關依具上揭規定裁處
    罰鍰20000元，吊扣駕駛執照3個月並施以道安講習乙節，有
    ：
    原處分機關裁決書。
    舉發機關舉發違反道路交通管理事件通知單。
    舉發照片。
    等件為證，且為異議人所不否認，此部份事實當可認定。
  (二)按處理違反道路交通管理事件，有關文書送達之程式，依行
    政程序法之規定；送達，於應受送達人之住居所、事務所或
    營業所為之；於應送達處所不獲會晤應受送達人時，得將文
    書付與有辨別事理能力之同居人、受僱人或應送達處所之接
    收郵件人員。應受送達人或其同居人、受僱人、接收郵件人
    員無正當理由拒絕收領文書時，得將文書留置於應送達處所
    ，以為送達；又送達不能依前二條規定為之者，得將文書寄
    存送達地之地方自治或警察機關，並作送達通知書兩份，一
    份黏貼於應受送達人住居所、事務所、營業所或其就業處所
    門首，另一份交由郵政機關為送達者，得將文書寄存於送達
    地之郵政機關。寄存機關自收受寄存文書之日起，應保存3
    個月；違反道路交通管理事件統一裁罰基準及處理細則第5
    條、行政程序法第72條第1項前段、第73條第1項、第3項及
    第74條分別定有明文。再前開所稱「住居所」係民法上概念
    （即民法第20條至第24條所規定），指當事人依一定事實，
    足認以久住之意思，住於一定之地域者，即為設定其住所於
    該地；所謂「一定事實」，包括戶籍登記、居住情形等，尤
    以戶籍登記資料為主要依據，但不以登記為要件。而戶籍法
    所為之戶籍住址之登記（戶籍法第1條參照），採形式主義
    ，未登記不發生戶籍法上效力。戶籍登記之住址（即戶籍所
    地址），則為戶籍管轄區內之處所，主要發生選舉、兵役、
    教育等公法上效力，與住居所為民法上法律行為的準據，發
    生各種民事上的效力，二者規範意旨不同。實務上戶籍法上
    的住址與民法上的住居所，絕大多數情形雖為同一處所，但
    並非當然同一，然不論法院或行政機關在調查「住所」時，
    通常均以戶籍登記的住址為認定標準。經查，本件異議人之
    住所地位於臺南縣佳里鎮○○街18巷2號，此有異議人異議
    狀上之記載 (見本院卷第6頁)及本院依職權調閱之異議人遷
    徒紀錄資料查詢結果 (見本院卷第22頁)在卷可按。而異議
    人自79年10月15日遷入該址起，均未變更其戶籍地。而本件
    舉發通知單，亦已依規定按異議人之上開戶籍地掛號郵寄無
    誤，因無人領受而依行政程序法第74條第2項規定為寄存送
    達，並於應到案期日 (96年5月11日)後之96年5月16日寄存
    於佳里郵局，此有原處分機關送達證書在卷足稽 (見本院卷
    第19-21頁)。揆諸前開法條，本件舉發通知單即已合法送達
    而無疑義。
  (三)次按違反處罰條例所定罰鍰之處罰，受處罰人接獲違反道路
    交通管理事件通知單後，於15日內得不經裁決，逕依第92條
    第3項之罰鍰基準規定，向指定之處所繳納結案；不服舉發
    事實者，應於15日內，向處罰機關陳述意見，處罰條例第9
    條第1項，亦有明文。經查本件違規舉發之應到案期日為96
    年5月11日，此有舉發通知單上之記載可稽，而本件舉發通
    知單寄存之日期為應到案期日後之96年5月16日，已如前述
    ，依此異議人即無法依上揭規定所定於應到案期日前繳交較
    低額罰鍰之權利，而原處分機關未查，以異議人逾越應到案
    期日60日以上為由，逕處以異議人超速60公里以上，未滿80
    公里部分之最高額罰鍰，即有違誤。
五、綜上所述，原處分機關參酌違反道路交通管理事件統一裁罰
    基準表內所定之裁罰標準，處以異議人罰鍰20000元，即有
    違誤，異議人之異議為有理由，本院自應將原處分有關罰鍰
    20000元部分予以撤銷，並自為如主文第2項所示之裁罰。
六、據上論斷，應依道路交通案件處理辦法第20條，裁定如主文
    。
中    華    民    國    97    年    2    月    29     日
                          交通法庭法  官  蔡直青
以上正本證明與原本無異。
如不服本裁定，應於收受送達後5日內向本院提出抗告狀。（應
附繕本）
                                  書記官  劉鴻瑛
中    華    民    國    97    年    3     月    4     日


司法院資訊處製作；財團法人民間司法改革基金會備份。
